最　高　行　政　法　院　裁　定　　　　　　　　　九十三年度裁字第一五九二號
　　抗　告　人　甲○○
右抗告人因與相對人教育部間幼稚教育法事件，對於中華民國九十二年八月二十五日
臺北高等行政法院九十二年度訴字第二五五號裁定提起抗告，本院裁定如左︰
    主  文
抗告駁回。
抗告訴訟費用由抗告人負擔。
    理  由
一、按抗告法院認抗告為不合法或無理由者，應為駁回抗告之裁定。
二、本件抗告意旨略謂：查本件抗告人民國（下同）九十一年一月二十四日請求相對
    人撤銷高雄市政府對抗告人之違法行政處分為相對人所拒，有該申請書附卷可稽
    。足證相對人未依申請作成行政處分，自得依訴願法第二條第一項、行政訴訟法
    第五條第二項分別提起訴願及行政訴訟。原審未依行政訴訟法第一百三十三條之
    規定，依職權調查證據，並誤用法條及判例，遽爾裁定駁回抗告人在原審之訴，
    自屬違法。次查本件抗告人九十一年一月二十四日以兩函分別寄予教育部長及教
    育部國教司，其為不同之受文者，而就其中給予教育部長之函文係為請求相對人
    撤銷高雄市政府教育局續用廢止法令（幼稚園設置辦法），而非抗告人之「所詢
    事項」。又有關幼稚教育法及其施行細則及遴用辦法或法令之廢止或適用均應由
    相對人作解釋，可知有權解釋之機關為相對人，非高雄市政府教育局。次按「主
    管機關基於職權因執行特定法律之規定，得為必要之釋示，以供本機關或下級機
    關所屬公務員行使職權之依據。」司法院釋字第四○七號解釋意旨甚明，相對人
    認本案之處理屬高雄市政府教育局權責，顯非適法。另按「被告機關之通知，係
    對於原告請求之事項予以拒絕，自屬消極處分，非單純事實述」改制前行政法
    院五十五年判字第二二三號判例參照。本件系爭幼稚教育法及其施行細則、及幼
    稚教育法授權訂定之「幼稚園園長、教師登記檢定遴用辦法」之主管機關均為相
    對人，而相對人於訴願答辯、行政訴訟答辯均謂「幼稚教育法、地方制度法，有
    關幼稚教育係屬地方教育文化事項，其興辦與管理為其主管權責」云云，均非適
    法。而原審未就抗告人所指摘幼稚教育法及地方制度法是否屬地方教育文化，而
    係地方權責範疇，依法律予以闡釋審酌，並誤認同日抗告人函寄不同受文者為相
    同事件，與本件無涉之事件，原審未詳加調查，且就訴願法及行政訴訟法撤銷訴
    訟、給付訴訟及課予義務訴訟就本案法律關係有所誤解。另本件系爭幼稚教育法
    及其法令為相對人之主管事務，當有適用相對人教育部組織法第三條規定，爰請
    裁定廢棄原裁定。
三、原裁定以：查抗告人函請相對人說明高雄市政府教育局稱幼稚園老師不必經過甄
    試之法令依據，係屬人民要求行政機關對法令為解釋，系爭函文就抗告人所詢之
    事項移請高雄市政府教育局本於權責妥處逕復，不因此發生任何法律效果，自非
    行政處分。另抗告人請求相對人撤銷高雄市政府教育局引用已廢止之法令，對其
    所作之違法行政處分及恢復其幼稚園教師資格暨合法權利部分，其所指係抗告人
    前不服高雄市政府教育局八十七年八月十九日高市教三字第二六六六二號函（以
    下稱高雄市政府教育局之前處分）否准其恢復納編為幼稚園老師事件，該事件抗
    告人提起訴願為高雄市政府於八十七年十二月十五日高市府訴四字第四一六九六
    號訴願決定駁回，有該訴願決定書附原處分卷可稽。次查違法行政處分固應予撤
    銷，然撤銷違法行政處分之權限機關為原處分機關，或於行政救濟中之訴願機關
    及行政法院。本件相對人並非高雄市政府教育局之前處分之原處分機關，亦非於
    行政救濟中之訴願機關或行政法院，而高雄市政府教育局亦非地方最高行政長官
    ，其前之處分非屬地方最高行政長官之命令或處分，與教育部組織法第三條規定
    無涉。亦即相對人就高雄市政府教育局之前處分之撤銷，並非權責機關，其對抗
    告人以該處分違法應撤銷之請求，以系爭函文移由權責機關即原處分機關高雄市
    政府教育局處理，並通知抗告人，係屬事實之述，並非行政處分。再抗告人就
    該事件請求相對人撤銷違法處分及恢復其幼稚園教師資格暨合法權利，顯係就上
    開高雄市政府教育局前之處分函再次表示不服，依訴願法第六十一條第一項規定
    視為向訴願管轄機關提起訴願，相對人並非訴願管轄機關，其以系爭函文函予該
    事件之原處分機關即高雄市政府教育局本於權責妥處逕復，係依訴願法第六十一
    條第二項規定處理，對外並不發生法律效果，自非行政處分。又抗告人另主張其
    要求相對人說明高雄市政府教育局適用法律是否合法提出說明，為課予義務訴訟
    ，係誤解法律，並不足採。從而，抗告人對非屬行政處分之系爭函文提起訴願，
    並不合法，訴願機關決定不受理，並無不合。抗告人訴願既不合法，其復提起本
    件行政訴訟，自屬不合法。
四、本院查，按行政程序法第九十二條第一項規定：「本法所稱行政處分，係指行政
    機關就公法上具體事件所為之決定或其他公權力措施而對外直接發生法律效果之
    單方行政行為。」；而人民請求行政機關就法令為解釋，並非請求作成行政處分
    ，行政機關未予解釋，自非拒為行政處分，其移由權責機關為解釋，亦非行政處
    分。行政訴訟法第四條第一項規定：「人民因中央或地方機關之違法行政處分，
    認為損害其權利或法律上之利益，經依訴願法提起訴願而不服其決定，或提起訴
    願逾三個月不為決定，或延長訴願決定期間逾二個月不為決定者，得向高等行政
    法院提起撤銷訴訟。」；同法第五條規定：「人民因中央或地方機關對其依法申
    請之案件，於法令所定期間內應作為而不作為，認為其權利或法律上利益受損害
    者，經依訴願程序後，得向高等行政法院提起請求該機關應為行政處分或應為特
    定內容之行政處分之訴訟。人民因中央或地方機關對其依法申請之案件，予以駁
    回，認為其權利或法律上利益受違法損害者，經依訴願程序後，得向高等行政法
    院提起請求該機關應為行政處分或應為特定內容之行政處分之訴訟。」本件抗告
    人於九十一年一月二十四日以兩函文分別請求相對人說明高雄市政府教育局稱幼
    稚園老師不必經過甄試之法令依據，及撤銷高雄市政府教育局引用已廢止之法令
    ，對其所作違法之行政處分及恢復其幼稚園教師資格暨合法權利，主張相對人七
    十二年五月二十四日臺（七二）國字第一九二八五號函，該函說明：「一、幼稚
    教育法施行細則業奉行政院七十二年四月二十九日台（七二）教字第七六八七號
    函核定，經本部於七十二年五月七日以台（七二）參字第一六七九一號令發布。
    二、幼稚園設置辦法應予廢止。」高雄市政府教育局仍續用幼稚園設置辦法廢止
    後，已無法源依據之臺灣省國民小學附設自立幼稚園（班）試行要點，不予抗告
    人納編為幼稚園教師，高雄市政府教育局引用已廢止之法令，為違法之行政處分
    ，應予撤銷，並恢復抗告人幼稚園教師資格暨合法權利等語。案經相對人以抗告
    人所詢事項係屬高雄市政府教育局權責，乃以九十一年一月三十一日臺（九一）
    國字第九一○一四五四○號函請高雄市政府教育局本於權責妥處逕復。查抗告人
    函請相對人說明高雄市政府教育局稱幼稚園老師不必經過甄試之法令依據，係屬
    人民要求行政機關對法令為解釋，系爭函文就其抗告人所詢之事項移請高雄市政
    府教育局本於權責妥處逕復，揆諸首揭說明，不因此發生任何法律效果，亦非對
    人民為重新創設何種具體之處置，尚不因而對人民直接發生具體的法律上效果，
    自非行政處分，與行政訴訟法所規定提起撤銷訴訟之要件，或提起課予義務訴訟
    之要件均尚有未合，而抗告人仍對之提起行政訴訟，其起訴為不合法。從而，原
    裁定以抗告人在原審之訴為不合法而駁回，核無違誤。本件抗告論旨，仍執前詞
    ，指摘原審裁定違誤，求予廢棄，難認有理由，應予駁回。
五、依行政訴訟法第一百零四條、民事訴訟法第九十五條、第七十八條，裁定如主文
    。
中　　華　　民　　國　　九十三　　　年　　　十二　　　月　　　九　　　　日
                    最 高 行 政 法 院  第 二 庭
                                審 判 長 法  官　　　葉　振　權
                                         法  官      黃  合  文
                                         法  官　　　劉　鑫　楨
                                         法  官　　　吳　明　鴻
                                         法  官　　　梁　松　雄
右  正  本  證  明  與  原  本  無  異
　　　　　　　　　　　　　　　　　　　　 法院書記官　陳  盛  信
中　　華　　民　　國　　九十三　　　年　　　十二　　　月　　　九　　　　日
